---
title: "Sumatorias en R"
description: |
  Bases de R.
author:
  - name: Mario A. García-Meza
date: 01-16-2021
categories:
  - R
  - Tutorial
output:
  distill::distill_article:
    self_contained: false
---

```{r setup, include=FALSE}
knitr::opts_chunk$set(echo = FALSE)
```

¿Te has topado ecuaciones que tienen este símbolo intimidante?: $\sum$. No temas más, en esta sección te voy a enseñar que es, cómo utilizarlo y por qué es tan popular. En poco tiempo estarás luciendo tus ecuaciones con sumatorias tú también.

Se trata de la _sumatoria_. No es más que un indicador de que es necesario _iterar_ entre los elementos de una lista y sumarlos todos. Por ejemplo,

\begin{equation}\label{sumatoria}
  \sum_{i=1}^n x_i,
\end{equation}

es lo mismo que decir

\begin{equation}
x_1+ x_2 + \cdots + x_n.
\end{equation}

Esto significa que $i$ va a tomar los valores desde el 1 al $n$. De manera implícita, estamos diciendo que existe una lista de valores que hemos nombrado $x_1$, $x_2$ y así hasta el valor que toma $n$. Si $n = 10$, entonces esto significa que tenemos una lista con 10 elementos y la ecuación \ref{sumatoria} nos dice que queremos sumar todos los elementos de esta lista.

El equivalente en R es la función `sum()`. Digamos que tenemos un _vector_ al que llamaremos `x` y que definimos con

```{r define_x}
x <- c(1,1,2,3,5,8,13,21,34,55)
```
Podemos llamar al elemento $x_1$ usando `x[1]`. De hecho, si imaginamos que $i$ puede tomar cualquier valor entre 1 y 10, que es el tamaño de `x`, entonces `x[i]` nos muestra el $i$-ésimo elemento de nuestra lista. Para hacer la sumatoria en R, no se necesita más que teclear

```{r sumatoria_ejemplo}
sum(x)
```


